【裁判字號】    95,上訴,4025
【裁判日期】    951214
【裁判案由】    違反槍砲彈藥刀械管制條例
【裁判全文】
臺灣高等法院刑事判決                95年度上訴字第4025號
上  訴  人
即  被  告  甲○○
                   (現羈押於臺灣臺北看守所)
指定辯護人  本院公設辯護人李廣澤
上列上訴人因違反槍砲彈藥刀械管制條例案件，不服臺灣臺北地
方法院95年度訴緝字第122號，中華民國95年9月21日第一審判決
（起訴案號：臺灣臺北地方法院檢察署94年度偵字第22229號）
，提起上訴，本院判決如下：
    主  文
原判決關於甲○○未經許可，持有可發射子彈具有殺傷力之改造
手槍及定執行刑部分均撤銷。
甲○○未經許可，持有可發射子彈具有殺傷力之改造手槍，處有
期徒刑參年拾月，併科罰金新臺幣伍萬元，罰金如易服勞役，以
新臺幣參仟元折算壹日，扣案如附表所示之物均沒收。
    事  實
一、甲○○前曾因犯竊盜、妨害風化、妨害兵役、賭博等罪，先
    後為法院判刑確定，猶不知悔改，於民國（下同）94年10月
    上旬某日，在臺北縣三重市公所對面綜合運動場司令臺旁大
    樹下草叢某處，拾獲離本人所持有，可擊發子彈具有殺傷力
    之仿ＷＡＬＴＨＥＲ廠ＰＰＫ／Ｓ型半自動改造手槍（含彈
    匣2個，槍枝管制編號：0000000000號），及土造子彈4 顆
    （均具殺傷力，其中3顆於送鑑定時試射完畢），竟基於為
    自己不法所有之意圖，將之侵占入己，並未經許可放置於臺
    北市○○區○○路313巷8號4樓住處持有之。因甲○○擔心
    其債權人上門暴力討債，遂將前開持有之槍彈置於竊得之車
    牌號碼ＧＤＸ－829號之重型機車置物箱內以備防身（竊盜
    部分業經撤回上訴確定），為警於94年11月17日上午11時許
    ，在臺北市中山區○○○路○段與中山北路1段路口，因察覺
    甲○○所騎乃失竊贓車而攔檢查獲，並起出扣得前開槍彈。
二、案經臺北市政府警察局松山分局報告臺灣臺北地方法院檢察
    署檢察官偵查起訴。
    理  由
壹、程序方面：被告甲○○及指定辯護人對於公訴人提出之證據
    資料，均不爭執其證據能力，本院審酌該等言詞供述及書面
    做成時之狀況，並無不宜做為證據之情事，依刑事訴訟法第
    159條之5第2項，得作為證據。
貳、實體方面：
一、上開持有扣案槍彈之事實，業據被告於原審及本院坦承不諱
    （見原審卷(一)第40頁、本院卷第32頁反面）；復有查獲贓車
    內槍彈之照片，及扣案如附表所示之槍枝、子彈可證（見偵
    查卷第20頁、第25至29頁）。而扣案槍彈經送內政部警政署
    刑事警察局鑑定，認扣案手槍（含彈匣2個，槍枝管制編號
    ：0000000000號），係仿ＷＡＬＴＨＥＲ廠ＰＰＫ／Ｓ型半
    自動手槍製造之槍枝，換裝土造金屬槍管而成之改造手槍，
    經檢視，欠缺保險鈕，惟不影響槍枝擊發功能，可供擊發及
    發射適用子彈使用，具殺傷力；扣案子彈4顆，均係直徑約
    8mm土造金屬彈頭之土造子彈，經試射3發，均可擊發，認4
    顆具殺傷力等情，有該局94年12 月2日刑鑑字第0940177166
    號槍彈鑑定書在卷足證（見偵查卷第39至41頁），該局以性
    能檢驗法、試射法為鑑驗，復參酌該局為槍枝鑑定之專業單
    位，具相當公信力，其鑑定結果可資為本院判斷之依據。又
    扣案槍枝上，留存有與被告右拇指、右環指指紋紋路相符之
    指紋乙節，亦有內政部警政署刑事警察局94年12月26日刑紋
    字第0940193373號鑑驗書可考（見94年度訴字第1849卷第35
    至38頁），該局以指紋特徵點比對法為鑑定方法，其結果有
    科學上之依據，足供本院參酌認定被告是否曾觸摸扣案槍枝
    。該等補強證據均足佐證被告首揭任意自白確與事實相符。
    被告雖於原審及本院辯稱未將該槍彈用於犯罪，不知扣案槍
    枝是否可以擊發云云（見本院卷第32頁反面、原審卷(二)第18
    頁反面），但既然被告隨身攜帶該槍彈以防身，顯然主觀上
    明知該等槍彈可以使用且具殺傷力，被告所辯，不足採信。
    此外，被告之原審辯護人雖辯稱如附表所示槍彈或為經他人
    拋棄之無主物，被告發現而先占之，未犯侵占遺失物罪云云
    （見原審卷(二)第23頁）。惟查該等槍彈乃保存於便當袋內而
    置於綜合運動場大樹旁的草叢中，此為被告所自承（見偵查
    卷第8頁），客觀上顯非遭人隨意棄置之無主物，足證該等
    槍彈為離他人所持有之物。綜上所述，本件事證明確，被告
    犯行洵堪認定。
二、核被告所為，係犯刑法第337條之侵占遺失物罪、槍砲彈藥
    刀械管制條例第8條第4項、第12條第4項之未經許可，持有
    改造手槍、子彈罪。被告以一行為同時持有槍枝、子彈之行
    為，同時觸犯二罪名，為想像競合犯，應從一重以槍砲彈藥
    刀械管制條例第8條第4項之持有改造手槍罪處斷。又被告所
    犯刑法第337條所定法定罰金刑部分，原依罰金罰鍰提高標
    準條例第1條前段之規定經主管機關提高為10倍，惟刑法施
    行法於95年6月14日修正，95年7月1日生效，其中第1條之1
    規定：「中華民國94年1月7日刑法修正施行後，刑法分則編
    所定罰金之貨幣單位為新臺幣。94年1月7日刑法修正時，刑
    法分則編未修正之條文定有罰金者，自94年1月7日刑法修正
    施行後，就其所定數額提高為30倍。但72年6月26 日至94年
    1月7日新增或修正之條文，就其所定數額提高為3倍。」此
    一修正對被告並無有利或不利之情形，自應適用修正前之規
    定。另被告於犯罪時，刑法第42條第2項前段規定：「易服
    勞役以1元以上3元以下折算一日。」又被告行為時之易服勞
    役折算標準，業據修正前罰金罰鍰提高標準條例第2條前段
    規定，就其原定數額提高為100倍折算1日，則本件被告行為
    時之易服勞役折算標準，應以銀元100元以上300元以下折算
    1日，即新台幣300元以上900元以下折算1日。惟95年7月1日
    修正公布施行之刑法第42條第3項前段規定：「易服勞役以
    新台幣一仟元、二仟元或三仟元折算一日。」比較修正前後
    之易服勞役折算標準，以修正後之規定，較有利於被告，則
    應依刑法第2條第1項後段規定，適用修正後之刑法第42條第
    3項前段規定，定其折算標準。原審辯護人雖認被告就違反
    槍砲彈藥刀械管制條例罪之方面，有刑法第62條自首規定之
    適用（見原審卷(二)第18頁反面），惟被告係遭警員攔檢騎乘
    贓車之行為，而同意警員附帶搜索該機車置物箱，因此為警
    查獲其違法持有槍彈之行為，難認屬對於未發覺之罪向司法
    機關自承犯罪而受裁判，僅能認係自白，附此敘明。
三、原審以被告事證明確，予以論罪科刑，固非無見，惟依最高
    法院95年度第8次刑事庭會議決議：易服勞役之折算標準及
    期限，新法施行後，應依新法第2條第1項之規定，適用最有
    利於行為人之法律。而依前述比較適用結果，自以修正後之
    規定最有利於被告，原審逕依整體比較結果，適用修正前易
    服勞役之標準，尚有未洽。被告上訴，就原審業已依職權斟
    酌量刑之事項爭執，為無理由，應予駁回。爰審酌被告犯罪
    之動機、目的、手段、持有之槍彈型式、數量，持有槍彈可
    能造成之危險、犯後坦承不諱之態度，惟素行非佳等一切情
    狀，量處如主文第二項所示之刑，與罰金易服勞役之折算標
    準。另扣案如附表所示之物，依槍砲彈藥刀械管制條例第5
    條規定，非經中央主管機關許可，不得持有，屬違禁物，應
    依刑法第38條第1項第1款規定，不問屬於犯人與否，沒收之
    ，至於已經試射之扣案直徑8mm金屬彈頭之土造子彈3顆，則
    不另為沒收之諭知。
據上論斷，應依刑事訴訟法第369條第1項前段、第364條、第299
條第1項前段，槍砲彈藥刀械管制條例第8條第4項、第12條第4項
，刑法第2條第1項但書、第11條前段、第38條第1項第1款、第42
條第3項前段、第337條，判決如主文。
本案經檢察官陳維練到庭執行職務。
中    華    民    國    95    年    12    月    14    日
                  刑事第九庭    審判長法  官 官有明
                                      法  官 周盈文
                                      法  官 陳世宗
以上正本證明與原本無異。
如不服本判決，應於收受送達後十日內向本院提出上訴書狀，其
未敘述上訴之理由者並得於提起上訴後十日內向本院補提理由書
（均須按他造當事人之人數附繕本）。
                                      書記官 邵淑津
中    華    民    國    95    年    12    月    15    日
附錄：本案論罪科刑法條全文
刑法第337條侵占遺失物罪：
意圖為自己或第三人不法之所有，而侵占遺失物、漂流物或其他
離本人所持有之物者，處五百元以下罰金。
槍砲彈藥刀械管制條例第8條第4項：
未經許可，持有、寄藏或意圖販賣而陳列第一項所列槍枝者，處
三年以上十年以下有期徒刑，併科新臺幣七百萬元以下罰金。
槍砲彈藥刀械管制條例第12條第4項：
未經許可，持有、寄藏或意圖販賣而陳列子彈者，處五年以下有
期徒刑，併科新臺幣三百萬元以下罰金。
附表：
┌──┬───────────┬────┬──────────┐
│編號│    物  品  名  稱    │ 數  量 │  扣押物品清單編號  │
├──┼───────────┼────┼──────────┤
│ １ │仿ＷＡＬＴＨＥＲ廠ＰＰ│ 壹  枝 │臺灣臺北地方法院檢察│
│    │Ｋ／Ｓ型半自動改造手槍│        │署九十四年度青保管字│
│    │（含彈匣貳個，槍枝管制│        │第００一０七二號編號│
│    │編號：00000000│        │一（本院九十四年度訴│
│    │四八號）              │        │字第一八四九號卷第一│
│    │                      │        │五頁參照）。        │
├──┼───────────┼────┼──────────┤
│ ２ │直徑八毫公尺（ＭＭ）土│ 壹  顆 │臺灣臺北地方法院檢察│
│    │造金屬彈頭之土造子彈  │        │署九十四年度青保管字│
│    │                      │        │第００一０七二號編號│
│    │                      │        │二（本院九十四年度訴│
│    │                      │        │字第一八四九號卷第一│
│    │                      │        │五頁參照）。原扣押數│
│    │                      │        │量為肆顆，但其中顆│
│    │                      │        │於送鑑定時經試射完畢│
│    │                      │        │，驗畢僅餘壹顆。    │
└──┴───────────┴────┴──────────┘


司法院資訊處製作；財團法人民間司法改革基金會備份。
